【裁判字號】    99,簡,1746
【裁判日期】    991224
【裁判案由】    詐欺
【裁判全文】
臺灣高雄地方法院刑事簡易判決          99年度簡字第1746號
聲  請  人  臺灣高雄地方法院檢察署檢察官
被      告  羅濟有
上列被告因詐欺案件，經檢察官聲請以簡易判決處刑（99年度偵
字第24119 號），本院判決如下：
    主  文
羅濟有幫助犯詐欺取財罪，處有期徒刑參月，如易科罰金，以新
臺幣壹仟元折算壹日。
    事實及理由
一、羅濟有明知目前國內社會上層出不窮之不法份子為掩飾其等
    不法行徑，避免執法人員之追究及處罰，經常利用他人之存
    款帳戶之提款卡及密碼轉帳，以確保犯罪所得之不法利益並
    藉此掩人耳目，因此，在客觀上可以預見一般取得他人金融
    存款帳戶使用之行徑，常與財產犯罪所需有密切關連。然其
    因見自由時報上刊登求才廣告，竟只顧自己謀職之需，基於
    縱使有人持其所有之帳戶作為詐財之犯罪工具，亦不違背其
    本意之幫助詐欺不確定犯意，於民國99年5 月25日13時至14
    時許，與詐欺集團某真實姓名不詳、自稱「蘇經理」之成年
    男子成員取得聯繫後，即在高雄火車站對面之「麥當勞」店
    家，將所申辦兆豐國際商業銀行新興分行帳號00000000000
    號帳戶（下稱兆豐銀行帳戶）之提款卡及提款密碼交付、告
    知該名成年男子，容任該名成年男子所屬之詐欺集團成年成
    員供作向不特定民眾詐財犯罪之用。嗣該詐欺集團成年成員
    於取得該帳戶之提款卡及密碼後，即基於意圖為自己不法所
    有，共同詐欺取財之犯意聯絡，分別於附表所示之時間，以
    附表所示之方式詐騙莊雅棼、李昀羲、黃美華等3 人，致莊
    雅棼等3 人陷於錯誤，依指示將如附表所示金額匯至詐騙集
    團所指示之羅濟有上開帳戶內。嗣莊雅棼等人察覺有異，經
    報警處理而循線查悉上情。
二、本件之證據並所犯法條欄一、（一）第3、9行「李昀義」應
    更正為「李昀羲」、第7行「兆豐銀」應補充為「兆豐銀行
    」；一、（二）4.第5 行、9 至10行「存摺、提款卡及密碼
    」應更正為「提款卡及密碼」；另證據並所犯法條欄一、中
    所載之「男子」均補充為「成年男子」；證據部分補充「自
    由時報求才廣告、中華電信股份有限公司通話明細報表」外
    ，餘均引用檢察官聲請簡易判決處刑書之記載（如附件）。
三、核被告羅濟有所為，係犯刑法第30條第1項、第339條第1項
    之幫助詐欺取財罪。又其以單一提供金融卡、密碼之幫助行
    為，供犯罪集團為詐欺取財款項匯入之用，致使被害人莊雅
    棼、李昀羲、黃美華等3 人陷於錯誤，轉帳、匯入款項至被
    告所提供之帳戶中，使該3 人均受有損害，係以一行為同時
    觸犯數幫助詐欺取財罪，侵害數不同被害人之財產法益，為
    同種想像競合犯，應依刑法第55條規定，從重論以一幫助詐
    欺取財罪處斷（臺灣高等法院暨所屬法院96年法律座談會刑
    事類提案第7 號意旨參照）。另被告基於幫助之犯意而為詐
    欺構成要件以外之行為，為幫助犯，爰依刑法第30條第2 項
    之規定減輕其刑。本院審酌被告在知悉國內現今詐騙案件盛
    行之情形下，竟仍隨意提供帳戶存摺、金融卡及密碼等物，
    供實行詐欺犯罪者行騙財物，紊亂社會正常交易秩序，並使
    不法之徒藉此能輕易獲取詐騙所得之金錢，導致檢警難以追
    緝，惟念及被告並無前科，有臺灣高等法院被告前案紀錄表
    1 份在卷可參，素行尚佳，兼衡其犯後態度、犯罪手段、目
    的、告訴人與被害人所受損害等一切情狀，量處如主文所示
    之刑，並諭知易科罰金折算標準，以資懲儆。
四、依刑事訴訟法第449 條第1 項前段、第3 項、第454 條第2
    項，刑法第30條第1 項前段、第2 項、第339 條第1 項、第
    55條、第41條第1 項前段，刑法施行法第1 條之1 第1 項、
    第2 項前段，逕以簡易判決處刑如主文。
五、如不服本件判決，得自收受送達之日起10日內，向本院提起
    上訴狀，上訴於本院管轄之第二審地方法院合議庭。 
中    華    民    國    99    年    12    月    24    日
  
                  高雄簡易庭  法  官    沈宗興  
以上正本證明與原本無異。
如不服本判決，應於判決送達之日起10日內向本院提出上訴書狀
。                                    
中    華    民    國    99    年    12    月    24    日
                              書記官    楊雅蘭
附錄本判決論罪之法條：
刑法第30條
幫助他人實行犯罪行為者，為幫助犯。雖他人不知幫助之情者，
亦同。
幫助犯之處罰，得按正犯之刑減輕之。

中華民國刑法第339條
意圖為自己或第三人不法之所有，以詐術使人將本人或第三人之
物交付者，處5年以下有期徒刑、拘役或科或併科1千元以下罰金
。
以前項方法得財產上不法之利益或使第三人得之者，亦同。
前二項之未遂犯罰之。 
附件：
臺灣高雄地方法院檢察署檢察官聲請簡易判決處刑書
                                     99年度偵字第24119號
    被      告  羅濟有  男  52歲（民國○○年○○月○○日生）
                        住高雄縣鳳山市○○路285之4號14樓
                        國民身分證統一編號：Ｚ000000000號
上列被告因詐欺案件，業經偵查終結，認為宜以聲請簡易判決處
刑，茲將犯罪事實及證據並所犯法條分敘如下：
        犯罪事實
一、羅濟有明知目前國內社會上層出不窮之不法份子為掩飾其等
    不法行徑，避免執法人員之追究及處罰，經常利用他人之存
    款帳戶之提款卡及密碼轉帳，以確保犯罪所得之不法利益並
    藉此掩人耳目，因此，在客觀上可以預見一般取得他人金融
    存款帳戶使用之行徑，常與財產犯罪所需有密切關連。然其
    竟只顧自己謀職之需，基於縱使有人持其所有之帳戶作為詐
    財之犯罪工具，亦不違背其本意之幫助詐欺犯意，於民國99
    年5月25日13時許，與詐欺集團某真實姓名不詳、自稱「蘇
    經理」之男子成員取得聯繫後，即在高雄火車站對面之「麥
    當勞」店家，將所申辦兆豐國際商業銀行新興分行帳號
    00000000000號帳戶（下稱兆豐銀行帳戶）之提款卡及提款
    密碼交付、告知該名男子，容任該名男子所屬之詐欺集團成
    員供作向不特定民眾詐財犯罪之用。嗣該詐欺集團成員於取
    得該帳戶之存摺、提款卡及密碼後，即基於意圖為自己不法
    所有，共同詐欺取財之犯意聯絡，分別於附表所示之時間，
    以附表所示之方式詐騙莊雅棼、李昀義、黃美華等3人，致
    莊雅棼等3人陷於錯誤，依指示將如附表所示金額匯至詐騙
    集團所指示之羅濟有上開帳戶內。嗣莊雅棼等人察覺有異，
    經報警處理而循線查悉上情。
二、案經高雄縣政府警察局鳳山分局報告偵辦。
        證據並所犯法條
一、訊據被告羅濟有固不否認其有申辦該兆豐銀行帳戶，亦坦認
    其曾將該帳戶之提款卡及密碼交付、告知某真實姓名不詳、
    自稱「蘇經理」男子之事實，惟矢口否認有何幫助詐欺取財
    犯行，辯稱：我當時是看報紙廣告應徵載送小姐上班之司機
    工作，對方說每天有現金會存入帳戶，為了公司方便，要我
    交付提款卡及告知密碼云云，經查：
(一)被告確有申辦該兆豐銀行帳戶，並由其持交提款卡及告知提
    款密碼予詐欺集團所屬自稱「蘇經理」之男子，且有被害人
    莊雅棼、李昀義、黃美華於附表所示時間遭詐欺集團成員詐
    騙，因而陷於錯誤，先後匯入新臺幣（下同）2萬9,989元、
    1萬2,123元及2萬9,989元至該兆豐銀帳戶內等情，業據被告
    供承在卷，並經被害人莊雅棼、李昀義、黃美華於警詢時指
    述明確，且有被告兆豐銀帳戶開戶資料及資金往來明細、被
    害人匯款交易明細表在卷可稽，足認被告之兆豐銀行帳戶已
    遭該詐欺集團用於充作詐騙被害人莊雅棼、李昀義、黃美華
    之指定匯款帳戶以取得不法款項使用無訛。
(二)按金融帳戶提款卡及密碼資料等物，攸關存戶個人財產權益
    之保障，衡諸常情，除付託與本人有親密關係之人外，一般
    人均有妥為保管防阻他人任意使用之認識，而無任意自由流
    通之理由，尤以近年來利用電話或網路等詐欺取財之犯罪手
    法層出不窮，該等犯罪多數均係利用人頭帳戶，以躲避警方
    追查，早經媒體廣為披載，政府亦不斷致力加強宣導防範對
    策，是一般人本於通常之認知能力即可理解，如遇有不熟識
    之人藉詞要求提供金融帳戶存摺、提款卡、密碼等物，應可
    合理懷疑對方係為蒐集帳戶以作為詐欺集團掩飾犯罪而逃避
    警方查緝之工具。本件被告固以前揭陳詞置辯，惟查：
  1.被告於偵查中自承：我看報紙應徵司機，是要接送小姐，每
    天有現金會存入帳戶云云，是被告理應可預見所應徵之擔任
    載送小姐上班可能係從事色情性交易之非法工作，且被告應
    徵工作竟未到公司之所在地面試，反而在電話中接洽應徵事
    宜，並於熙來攘往之火車站交付提款卡及告知提款密碼等重
    要金融帳戶資料，亦有啟人疑竇之處。再者，被告均不知「
    蘇經理」之真實姓名年籍資料、住居所等以供查證，而被告
    亦不加以詢問，復未曾確認對方身分或詢問該等資料，亦與
    通常一般人應徵工作之經驗大相逕庭，所為辯解，已難輕信
    。
  2.況一般色情性交易之工作者或所謂「傳播妹」、「伴遊小姐
    」等遊走法律邊緣之服務人員，其收費方式不外乎事前或事
    後當場交付現金予小姐或載送司機，蓋此可避免客人事後反
    悔不付錢或留下紀錄供查緝人員事後追查，衡情自無使用帳
    戶匯款之必要，是被告既稱其應徵者乃載送小姐工作之司機
    ，然其對此等不合常理之說詞毫無所警覺，亦未加以質疑何
    以非要使用其帳戶不可，即隨意交付該帳戶資料，此實與常
    理不符，益徵被告上開所辯，均係事後搪塞托詞，不足採信
    。
  3.此外，被告將其兆豐銀行帳戶之提款卡及密碼等物，交付、
    告知無法確知姓名年籍僅能事後透過電話聯絡之陌生男子，
    又依其所述，不明該男子之年籍資料，僅能以手機號碼聯繫
    之情，被告如此消極且輕忽其重要金融證件之態度，非僅有
    違一般應徵工作者之正常程序，亦悖於一般人管理金融帳戶
    及相關重要證件之常情，是被告前揭所辯顯與常情不符，難
    以憑採。
  4.至被告所辯當時沒有想那麼多，因而交付相關帳戶資料云云
    ，然其於偵查中自承其係應徵載送小姐之司機，自應預料到
    可能屬非法色情營業；被告並自承知悉詐欺集團甚為猖獗、
    帳戶不可隨便交付他人、當時交付時比較輕率等情，足見其
    對交付存摺、提款卡及告知密碼之陌生人可能為詐欺集團成
    員，並非完全無從預見，甚或有所疑慮，而被告於案發時係
    高職畢教育程度，並自承曾任職永大機電20年之工作資歷，
    自係成年有智識、工作經驗之人，對此自當有所警覺，卻置
    上開之有所預見及疑慮於不顧，仍提供其重要之帳戶存摺、
    提款卡及密碼等物，自屬可議，據此已明被告誤信受騙上當
    之說乃卸責之詞，委不足取。
(三)又揆以被告於案發時係成年有智識、職場工作經驗之人，業
    如前述，且其於警詢、偵訊時面對各項問題均能理解明瞭，
    顯與一般正常人應答辯解表現無異，亦顯見被告顯非無社會
    經驗及歷練之人，智識程度非低，且觀其精神狀況亦無異常
    之處，對於上述社會通常知識當無不知之理，然被告卻未見
    其違逆而生疑卻步，反輕易將其帳戶之存摺、提款卡及密碼
    等物交付、告知該陌生之不詳男子，而任憑其帳戶處於得由
    該他人任意利用之境地，是其主觀上應足以預見將其名下帳
    戶恣意交予他人使用，該人極可能將此帳戶轉供作為不法詐
    欺集團用於對不特定人訛詐財物，並使偵查機關不易循線偵
    查之用甚明。被告雖再辯稱：我交付提款卡及密碼後怕出事
    ，因為我有聽到詐騙集團利用人頭帳戶在做壞事，但對方一
    直敷衍我，所以到29日，我就打電話掛失云云。然查，被告
    縱有掛失帳戶之舉，仍係在被害人遭詐騙之後，尚不足以證
    明被告係因求職詐欺而遭騙取存摺、提款卡、密碼之情，自
    不足為其有利之認定。
(四)況自詐欺正犯角度審度，其係為避免自金融機構帳戶之來源
    回溯追查其身分，而使用他人金融機構帳戶供被害人匯款及
    取贓，其對於金融機構帳戶所有人發現存摺、提款卡遭不當
    使用時，會向金融機構辦理掛失止付，當知之甚稔，其既有
    意利用他人帳戶作為詐騙工具，當無選擇一隨時可能遭真正
    存款戶掛失而無法使用之帳戶之可能，輔以現今社會上，確
    實存有不少為貪圖小利而出售自己帳戶供他人使用之人，是
    詐欺正犯僅需支付少許金錢，即可取得可完全操控而無虞遭
    掛失風險之他人帳戶，實無明知係他人所交付之金融機構帳
    戶非供其充作供被害人匯款及取贓之用，仍毫無顧忌以之供
    作詐得鉅額款項匯存入所用之必要，否則，若在其尚未施詐
    前，或行騙後未及提領該帳戶內之贓款前，該帳戶即遭掛失
    ，在此情形下，豈非無法遂其確保詐財犯罪所得不法利益實
    現之目的，反而可能無法提領犯罪所得，致其等精心策劃、
    大費周章從事犯罪詐騙之成果成空，是詐欺正犯絕無將涉及
    詐騙成否之關鍵置於如此不確定地步之可能。
(五)刑法上之故意，可分為直接故意與間接故意（不確定故意）
    ，所謂「不確定故意」，係指行為人對於構成犯罪之事實，
    預見其發生而其發生並不違背其本意者，刑法第13條第2項
    定有明文。金融帳戶之存摺、提款卡及提款密碼乃個人重要
    理財之物，若落入不明人士手中，極易被利用為詐財取贓之
    犯罪工具，一般人均有妥為保管以防止他人任意使用之認識
    ，縱有特殊情況偶須交付他人使用，亦必深入瞭解用途及合
    理性，始會安心提供。而被告案發時明知目前國內社會上詐
    欺集團常利用他人之存款帳戶之存摺、提款卡及密碼轉帳，
    以確保犯罪所得之不法利益並掩人耳目，猶輕率將其帳戶提
    供予不詳人士供其等恣意使用，顯見其有容任他人利用其金
    融帳戶作為詐欺取財工具之不確定故意甚明。
(六)綜上所述，被告上開所辯各節，均係卸責之詞，委無可採，
    本案事證明確，其幫助詐欺取財犯行，堪以認定，自應予依
    法論科。
二、核被告羅濟有所為，係犯刑法第339條第1項、第30條第1項
    幫助詐欺取財罪嫌。
三、依刑事訴訟法第451條第1項聲請逕以簡易判決處刑。
    此    致
臺灣高雄地方法院
中    華    民    國    99    年    9    月    29    日
                              檢  察  官 楊婉莉
參考法條：
中華民國刑法第30條（幫助犯及其處罰）
幫助他人實行犯罪行為者，為幫助犯。雖他人不知幫助之情者，
亦同。
幫助犯之處罰，得按正犯之刑減輕之。

中華民國刑法第339 條第1 項、第3 項（普通詐欺罪）
意圖為自己或第三人不法之所有，以詐術使人將本人或第三人之
物交付者，處5 年以下有期徒刑、拘役或科或併科1 千元以下罰
金。
前二項之未遂犯罰之。

附記事項：本件係依刑事訴訟法簡易程式辦理，法院簡易庭得不
傳喚被告、輔佐人、告訴人、告發人等出庭即以簡易判決處刑；
被告、被害人、告訴人等對告訴乃論案件如已達成民事和解而要
撤回告訴或對非告訴乃論案件認有受傳喚到庭陳述意見之必要時
，請即另以書狀向簡易法庭陳述或請求傳訊。

附表：
┌──┬───┬──────┬───────┬──────┬────┐
│編號│被害人│詐 騙 時 間 │詐  騙  手  法│轉 帳 時 間 │轉帳金額│
├──┼───┼──────┼───────┼──────┼────┤
│ 1  │莊雅棼│99年5月26日 │佯稱先前在燦坤│99年5月26日 │29,989元│
│    │      │18時45分許  │購物時帳單有誤│20時34分許  │        │
│    │      │            │，需至提款機操│            │        │
│    │      │            │作變更交易。  │            │        │
├──┼───┼──────┼───────┼──────┼────┤
│ 2  │李昀義│99年5月26日 │佯稱先前因遭詐│99年5月26日 │12,123元│
│    │      │19時45分許  │騙，警方已抓到│20時45分許  │        │
│    │      │            │歹徒，可退回之│            │        │
│    │      │            │前遭詐騙金額，│            │        │
│    │      │            │惟需至提款機操│            │        │
│    │      │            │作解除警示帳戶│            │        │
│    │      │            │。            │            │        │
├──┼───┼──────┼───────┼──────┼────┤
│ 3  │黃美華│99年5月26日 │佯稱先前在燦坤│99年5月26日 │29,989元│
│    │      │19時30分許  │3C購物時誤設定│21時許      │        │
│    │      │            │成分期扣款，需│            │        │
│    │      │            │至提款機操作取│            │        │
│    │      │            │消分期設定。  │            │        │
└──┴───┴──────┴───────┴──────┴────┘

司法院資訊處製作；財團法人民間司法改革基金會備份。
